臺灣高等法院花蓮分院民事判決　　　　　　 96年度再字第1號
再審　原告　甲○○
訴訟代理人　蕭芳芳律師
再審　被告　順風營造有限公司
法定代理人　乙○○
上列當事人間請求損害賠償事件，再審原告對於本院95年度訴字
第2號中華民國95年12月12日確定判決提起再審之訴，本院判決
如下：
    主  文
再審之訴駁回。
再審訴訟費用由再審原告負擔。
    事實及理由
一、再審原告主張原確定判決具有民事訴訟法第496條第1項第1
    款之再審事由，聲明：原確定判決廢棄，駁回再審被告之訴
    。其陳述意旨略以：
（一）原確定判決載稱：「…然若僅因被告主張與自訴人間為借
      牌關係，即推論被告有權任意使用自訴人大小章與他人簽
      立契約，則自訴人豈非自陷於極高之風險中，而自訴人為
      一甲級營造公司，累積20餘年之信譽，衡情不可能為如此
      之授權。」等語。惟本件為民事案件，何來「自訴人」地
      位之當事人，原確定判決以為論證之依據，已有適用法規
      錯誤之情。且原確定判決所載之理由論證係基於自訴人之
      供詞，及依常理推測自訴人供詞可採，惟自訴人之供詞無
      證據能力，復不能僅以推測之方法認再審原告之辯解不成
      立，即認被告舉證已備。又本件刑事部分判決已違反經驗
      及論理法則，是以原確定判決所稱之常情，根本係其推測
      之詞。原告未盡舉證之責，原確定判決卻認有之，自與民
      事訴訟法第277條相違，其適用法規顯有錯誤無疑。
（二）茲引用兩造刑事第一審判決之理由：「小松牌PC710號挖
      土機，係被告與自訴人共同出資…而被告係共同出資人，
      即屬共有人，就共有物對全部本有使用、收益之權，是其
      將挖土機出租之用益行為及占有挖土機證件之行為，即與
      刑法上易持有為所有之侵占行為尚屬有間；…被告辯稱：
      大豪二號及大豪三號亦係專款專用，由自訴人自工程款中
      先為其支出，由自訴人代購，在工程結束始一併會算，二
      船係被告所有等語，衡情較屬可信。…實難僅以被告就前
      開二船為出租、領取保險金後於92年6月23日始行簽訂之
      確認書，回推被告有侵占之犯意；…抽水機、空壓機及馬
      達泵浦部分：自訴人除確認書外，並未提出任何相關之證
      據以證明確屬自訴人所有…是自訴人僅依確認書所載即認
      被告業務侵占之犯行尚嫌無據。」等語，足見再審原告並
      無侵占之侵權行為，原確定判決理由中認再審原告有侵占
      之侵權行為純係臆測之詞，亦有違民事訴訟法第277條之
      規定。
（三）原確定判決理由中一再將原告誤載為自訴人，且理由中之
      為自記載均與刑事判決所示內容相符，可知原確定判決僅
      將刑事判決複製敘述，而該刑事判決有重大疏失，原確定
      判決以之為據之刑事判決既無法採信，其理由既失所附麗
      ，而應廢棄云云。
二、按民事訴訟法第496條第1項第1款所謂適用法規顯有錯誤，
    係指確定判決就事實審法院所確定之事實，而為法律上之判
    斷，有適用法規顯有錯誤之情形，其內容固應包括消極的不
    適用法規及積極適用法規錯誤兩種情形在內，惟事實審法院
    認定事實錯誤，調查證據欠周或判決理由不備之問題，當事
    人雖得於判決確定前，據為提起上訴之理由，究與適用法規
    顯有錯誤之情形有間，不得據以提起再審之訴，最高法院80
    年台再字第64號判決意旨可資參照。查本件再審被告於前審
    起訴之主張中，業已請求調閱本院95年度上訴字第116號刑
    事判決之卷宗，並援用該調查所得之證據，有本院95年度訴
    字第2號判決在卷可稽。原確定判決即據該主張認定事實，
    足見並無再審原告所指舉證責任分配錯誤之情事，是以並無
    適用同法第277條之違誤，再審原告上開指述，顯有誤解。
    次查再審原告所稱：原確定判決理由係基於臆測之詞、自訴
    人之供述無證據能力、引用第一審判決主張再審原告並無侵
    占之侵權行為云云，顯係對於原確定判決之認定事實、調查
    證據欠周所為之指摘，揆諸前開說明，均非屬同法第496條
    第1項第1款適用法規顯有錯誤之再審事由，再審原告執此提
    起再審，非有理由。
三、綜上，原確定判決並無再審原告主張之適用法規顯有錯誤之
    情形。再審原告提起再審之訴，顯無再審理由，爰不經言詞
    辯論，逕以判決駁回之。
據上論結，本件再審之訴為無理由，依民事訴訟法第502條第2項
、第78條，判決如主文。
中　　華　　民　　國　　96　　年　　6　　月　　20 　　日
                      民事庭審判長法  官     謝 志 揚
                                  法  官     賴 淳 良
                                  法  官     林 慶 煙
以上正本係照原本作成。
如不服本判決，應於收受送達後二十日內向本院提出上訴狀。其
未表明上訴理由者，應於提出上訴後二十日內向本院補提上訴理
由狀 (均須按他造當事人之人數附繕本)。上訴時應提出委任律
師或具有律師資格之人之委任狀；委任有律師資格者，另應附具
律師及格證書及釋明委任人與受任人有民事訴訟法第四百六十六
條之一第一項但書或第二項（詳附註）所定關係之釋明文書影本
。
                                  書記官     林 明 智
中　　華　　民　　國　　96　　年　　6　　月　　20 　　日
附註：
民事訴訟法第四百六十六條之一(第一項、第二項)：
對於第二審判決上訴，上訴人應委任律師為訴訟代理人。怛上訴
人或其法定代理人具有律師資格者，不在此限。
上訴人之配偶、三親等內之血親、二親等內之姻親，或上訴人為
法人、中央或地方機關時，其所屬委任人具有律師資格並經法院
認為適當者，亦得為第三審訴代理人。
